【裁判字號】    90,基保險小,14
【裁判日期】    901121
【裁判案由】    損害賠償
【裁判全文】
臺灣基隆地方法院小額民事判決  九十年度基保險小字第一四號
    原      告  富邦產物保險股份有限公司
    法定代理人  乙○○
    訴訟代理人  丁○○
                甲○○
    被      告  丙○○
右當事人間請求損害賠償事件，本院判決如左：
    主    文
被告應給付原告新台幣壹萬零貳佰柒拾玖元，及自民國九十年六月十三日起至清償日
止，按年息百分之五計算之利息。
原告其餘之訴駁回。
訴訟費用新台幣柒佰肆拾貳元，由被告負擔新台幣佰柒拾壹元，餘由原告負擔。
本判決第一項得假執行。
原告其餘假執行之聲請駁回。
    理由要領
一、本件被告經合法通知，未於言詞辯論期日到場，核無民事訴訟法第三百八十六條
    所列各款情形，爰依原告之聲請，由其一造辯論而為判決。
二、原告起訴主張被告於民國八十九年十二月二十三日駕駛車號ＤＶ－九七四三號自
    用小客車，行經基隆市信義區○○○路（應係深溪路）時，因酒後駕車及未靠右
    行駛，撞及原告所承保訴外人施添寶所有由訴外人楊慧蓉駕駛之車號Ｔ七－八七
    一八號自用小客車（以下簡稱系爭汽車），造成系爭汽車受損，其修復費用計新
    台幣（下同）二萬零四百九十四元已由原告依保險契約理賠給付予被保險人施添
    寶，為此本於保險法第五十三條規定之保險代位權，起訴請求被告如數償還，並
    加計自起訴狀繕本送達翌日起按年息百分之五計算之法定遲延利息。
三、被告於言詞辯論期日並未到場，據其於調解期日到場陳稱係原告承保之系爭汽車
    因車速過快撞及被告駕駛之汽車左前燈附近，並無證據證明本件車禍係被告之過
    失所致，原告請求被告賠償，顯無理由等語，作為抗辯。
四、原告主張其所承保之系爭汽車，於右揭時間、地點遭被告駕駛之車號ＤＶ－九七
    四三號自用小客車擦撞而受損，已由原告依保險契約賠付必要之修復費用二萬零
    四百九十四元予被保險人之事實，業據原告提出汽車查詢卡、行車執照、估價單
    、統一發票、汽車理賠申請書及車損照片等件（以上均為影本）為證，被告對其
    所駕駛之汽車與原告所承保之系爭汽車擦撞並不爭執，然否認有任何過失，經查
    被告於八十九年十二月二十三日下午四時三十二分許駕駛自用小客車，由基隆市
    ○○街往深澳坑路方向行駛，途經基隆市○○路，與對向原告所承保由訴外人楊
    慧蓉駕駛之系爭汽車擦撞，而肇事路段為路寬六‧五公尺，路中無分向標線之坡
    彎道，肇事後雙方車輛業經移動，現場僅在距往深澳坑路方向路面邊緣三‧四公
    尺處遺留散落物，此有本院依職權向基隆市警察局第二分局調取本件車禍道路交
    通事故調查報告表、現場照片在卷可稽，依現場所留散落物位置觀之，兩車擦撞
    之際被告顯已逾越道路中心而偏左行駛，已違反道路交通安全規則第九十五條：
    「汽車除行駛於單行道或指定行駛於左側車道外，在未劃標線之道路，應靠右行
    駛。」之規定，參以兩車擦撞雙方下車察看後，被告將其任職於富邦人壽保險股
    份有限公司之名片交予訴外人施添寶，並表示會理賠而要雙方將車開至前方空地
    處理，隨即駕車離去現場，訴外人楊慧蓉、施添寶乃至基隆市警察局第二分局深
    澳坑派出所報案等情，業據證人施添寶結證明確，並有基隆市警察局第二分局九
    十年六月十九日基警二刑字第○○三七○九號函附道路交通事故簡易談話紀錄表
    (一)、工作紀錄簿在卷可稽，顯然被告於事故發生後並未報警處理，亦未在現場等
    候警方即先行離去，如其未有過失，應不致先行離去且避不聞問，被告辯稱其無
    過失云云，並不足採。
五、按因故意或過失，不法侵害他人之權利者，負損害賠償責任；被保險人因保險人
    應負保險責任之損失發生，而對於第三人有損失賠償請求權者，保險人得於給付
    賠償金額後，代位行使被保險人對於第三人之請求權，但其所請求之數額，以不
    逾賠償金額為限，民法第一百八十四條第一項前段、保險法第五十三條第一項分
    別定有明文。本件被告因駕駛過失致原告所承保標的之車輛撞損，依上開規定，
    應負賠償責任，原告於依保險契約對受損車輛之所有人賠付後，依保險法第五十
    三條規定代位取得被保險人對被告之損害賠償請求權，得向被告請求賠償。惟依
    民法第一百九十六條規定請求物被毀損所減少之價額，固得以修復費用為估定之
    標準，但以必要者為限，即修理材料以新品換舊品，應予折舊。原告承保之車輛
    為八十八年七月出廠，於八十八年八月九日領照使用，有行車執照影本可稽，至
    八十九年十二月二十三日肇事受損時止，依營利事業所得稅查核準則第九十五條
    第八項規定：「固定資產提列折舊採用定率遞減法者，以一年為計算單位，其使
    用期間未滿一年者，按實際使用之月數相當於全年之比例計算之，不滿一月者，
    以一月計」之方法計算結果，實際使用之年數為一年四月又十六天，應以一年五
    月計，其汽車及附加零件已有折舊，應將折舊部分予以扣除。本院依行政院所頒
    固定資產耐用年數表及固定資產折舊率之規定，小客車之耐用年數為五年，依定
    率遞減法每年折舊千分之三百六十九，則原告請求之修理費中零件部分為七千二
    百十五元，依上開標準計算折舊額為三千三百六十二元｛計算方法：７２１５
    Ｘ元０．３６９＝２６６２元（0000－0000）元Ｘ０．３６９Ｘ５／
    １２＝７００元，＋＝３３６２元，元以下四捨五入｝，扣除折舊額後，原
    告所得請求之零件費用為三千八百五十三元，加上不應折舊之工資四千五百六十
    八元、補漆八千七百十一元，合計為一萬七千一百三十二元。
六、次按損害之發生或擴大，被害人與有過失者，法院得減輕賠償金額或免除之，民
    法第二百十七條第一項定有明文。本件車禍之發生，固由被告行經未劃標線之道
    路，未靠右行駛而逾越道路中心所致，然訴外人楊慧蓉行駛在路面寬度六‧五公
    尺之基隆市○○路上，與被告駕駛之汽車在接近道路中央發生擦撞，顯然亦疏未
    注意靠右行駛，亦與有過失，本院斟酌訴外人楊慧蓉與被告之過失程度，認被告
    應負百分之六十之過失責任。從而依過失相抵之法則，原告得請求賠償之金額為
    一萬零二百七十九元（１７１３２元Ｘ６０％＝１０２７９元，元以下四捨五入
    ）。
七、綜上所述，原告請求被告給付一萬零二百七十九元，及自起訴狀繕本送達翌日即
    九十年六月十三日起至清償日止，按年息百分之五計算之利息，為有理由，應予
    准許，逾上開金額部分之請求，於法無據，應予駁回。
八、本件係依小額訴訟程序判決，被告受敗訴判決部分應依職權宣告假執行。至原告
    敗訴部分，其假執行之聲請，已失所依據，應予駁回。
九、本件訴訟費用額七百四十二元（裁判費二百零七元、送達郵費五百三十五元），
    由被告負擔二分之一即三百七十一元，餘由原告負擔。
中      華      民      國      九十    年      十一    月    二十一    日
~B臺灣基隆地方法院基隆簡易庭
~B        法      官  陳湘琳
右正本證明與原本無異。
對於本件判決如有不服，應於收受送達後二十日內向本院提出上訴書狀，上訴於本院
合議庭，並按他造當事人之人數附具繕本。
當事人之上訴，非以判決違背法令為理由不得為之，上訴狀應記載上訴理由，表明下
列各款事項：
（一）原判決所違背之法令及其具體內容。
（二）依訴訟資料可認為原判決有違背法令之具體事實。
中      華      民      國      九十    年      十一    月    二十二    日
~B        法院書記官  王靜敏


司法院資訊處製作；財團法人民間司法改革基金會備份。
